臺灣臺北地方法院民事判決　　　　　　　　　　　　　九十二年度再易字第七六號
　　再審原告　甲○○
　　再審被告　乙○○
當事人間請求給付票款事件，再審原告對於中華民國九十二年六月五日本院九十一年
度簡上字第八三四號確定判決提起再審之訴，本院判決如下：
    主  文
再審之訴駁回。
再審訴訟費用由再審原告負擔。
    事  實
甲、再審原告方面：
  一、聲明：
    (一)本院新店簡易庭九十一年度店簡字第四二九號確定判決關於再審原告給付再審
      被告新臺幣（下同）二十四萬元及其法定利息部分，與該部分假執行之宣告與
      命負擔該部分訴訟費用之裁判均廢棄。
    (二)本院九十一年度簡上字第八三四號確定判決關於駁回再審原告其餘上訴與命負
      擔該部分第一、二審訴訟費用裁判均廢棄。
    (三)前兩項廢棄部分，再審被告在前程序第一審之訴及假執行之聲請駁回。
  二、陳述：
    (一)原確定判決中認再審原告應給付再審被告系爭票款，係以再審原告既於簽訂件
      系爭買賣契約後，仍使該票據兌現，故再審原告已知悉並認同訴外人呂玲玲以
      訴外人吳學勵為系爭房地買受人之做法為據。惟呂玲玲雖委託誠泰房屋仲介公
      司購買房屋，但並未成交，之後係再審被告仲介吳學勵購買系爭房地。原確定
      判決未採證人簡維都於民國九十二年二月二十七日本院準備程序所為中之證詞
      及系爭房地買賣契約書，買方係吳學勵，且無呂玲玲買受而指定吳學勵為房屋
      所有人之記載，亦無呂玲玲之簽名，足以認定再審被告並無仲介呂玲玲購買簡
      維都之房屋之事實，竟以再審原告仍使三十萬元支票兌現推論買受人係呂玲玲
      ，認定無票據法第十三條之適用，並忽略呂玲玲與吳學勵間係好友之關係，僅
      係代吳學勵處理房價事宜，故顯有民事訴訟法第四百九十六條第一項第一款所
      規定之適用法規錯誤之情形。
    (二)原確定判決漏未斟酌證人吳學勵或呂玲玲之證詞，亦未說明為何無不予斟酌之
      理由，亦有民事訴訟法第四百九十七條所規定之再審事由。
乙、再審被告方面：
    本件未行言詞辯論，並無再審被告之聲明及陳述可供記載。
丙、本院依職權調閱本院九十一年度簡上字第八三四號、本院新店簡易庭九十一年店
    簡字第四二九號民事卷宗。
    理      由
一、本件再審原告於九十二年六月十六日收受本院於九十二年六月五日宣示之九十二
    年度簡上字第八三四號確定判決，旋於同年七月十日提起本件再審之訴，未逾民
    事訴訟法第五百條所規定之三十日不變期間，合先敘明。
二、按民事訴訟法第四百九十六條第一項第一款所謂適用法規顯有錯誤者，係指就事
    實審確定之事實，判斷其法律上之效果，適用法規，顯有錯誤而言。若事實審確
    定之事實有錯誤，或因確定事實其證據之取捨不當，或判決有不備理由之情形，
    要皆與適用法規顯有錯誤有間，不得據為再審理由（最高法院七十七年臺再字第
    五四號判決參照）；又解釋意思表示原屬事實審法院之職權，事實審法院解釋意
    思表示，縱有不當，亦不生適用法規顯有錯誤問題。（最高法院六十四年臺再字
    第一四○號判例參照）。
三、查再審原告就原確定判決有適用法規錯誤部分之主張內容，均僅係指摘原確定判
    決證據取捨不當致認定事實錯誤，而非以確定判決所認定事實為基礎，進而主張
    法律效果、適用法規顯有錯誤，依前揭說明，均與民事訴訟法第四百九十六條第
    一項第一款適用法規顯有錯誤之再審理由有間。又再審原告於本院前審僅請求法
    院傳訊證人呂玲玲並未請求訊問證人吳學勵。（見本院九十一年度簡上字第八三
    四號見內附九十一年十二月十三日上訴理由狀第四頁），而前審法院依再審原告
    陳報之地址通知證人呂玲玲，亦因遷移不明而未能合法送達，亦有送達證書一紙
    在卷可參。再審原告之後即未再陳報證人之住居所供法院傳訊，於前審準備程序
    終結時經受命法官訊問有無其他證據請求調查，亦答沒有（見上開卷內附原審九
    十二年二月二十七日準備程序筆錄）。是確定審判決顯無從斟酌證人呂玲玲及吳
    學勵之證詞，與民事訴訟法第四百九十七條所謂足影響於判決之重要證物，漏未
    斟酌之再審理由，並不相符。
五、綜上所述，原確定判決並無再審原告指摘之再審事由，故再審原告執以提起本件
    再審之訴，顯無理由，爰依民事訴訟法第五百零二條第二項規定，不經言詞辯論
    ，逕以判決駁回。
六、據上結論，本件再審之訴顯無理由，依民事訴訟法第五百零二條第二項、第七十
    八條，判決如主文。
中　　　華　　　民　　　國　　九十三　　年　　　一　　　月　　　九　　　日
                                民事第一庭審判長法  官  謝碧莉
                                                法  官 蔡惠如
                                                法  官 王貞秀
右正本係照原本作成
本件不得上訴
中　　　華　　　民　　　國　　九十三　　年　　　一　　　月　　　九　　　日
                                                書記官 劉寶鈴
